最　高　行　政　法　院　裁　定
                                     100年度裁字第2672號
上  訴  人　柯瑞峰
          　柯錫佳
            柯建宏
上  一  人　柯錫佳
法定代理人　黃素玉
上  訴  人　仲正企業股份有限公司
代　表　人　柯錫佳
共      同
訴訟代理人　蔡東泉　律師
被 上訴 人　內政部
代　表　人　江宜樺
上列當事人間有關土地事務事件，上訴人對於中華民國100年1月
5日高雄高等行政法院99年度訴字第494號判決，提起上訴，本院
裁定如下：
　　主  文
上訴駁回。
上訴審訴訟費用由上訴人負擔。
　　理  由
一、按對於高等行政法院判決之上訴，非以其違背法令為理由，
    不得為之，行政訴訟法第242條定有明文。依同法第243條第
    1項規定，判決不適用法規或適用不當者，為違背法令；而
    判決有同條第2項所列各款情形之一者，為當然違背法令。
    是當事人對於高等行政法院判決上訴，如依行政訴訟法第24
    3條第1項規定，以高等行政法院判決有不適用法規或適用不
    當為理由時，其上訴狀或理由書應有具體之指摘，並揭示該
    法規之條項或其內容；若係成文法以外之法則，應揭示該法
    則之旨趣；倘為司法院解釋或本院之判例，則應揭示該判解
    之字號或其內容。如以行政訴訟法第243條第2項所列各款情
    形為理由時，其上訴狀或理由書，應揭示合於該條項各款之
    事實。上訴狀或理由書如未依此項方法表明，或其所表明者
    與上開法條規定不合時，即難認為已對高等行政法院判決之
    違背法令有具體之指摘，其上訴自難認為合法。
二、交通部鐵路改建工程局（下稱鐵路工程局）為辦理臺鐵捷運
    化○○○市區○路地下化計畫高雄車站臨時軌及臨時站人行
    天橋工程（下稱系爭工程），需用包含上訴人柯錫佳所有坐
    落高雄市○○區○○段74地號、74-2地號土地（系爭74地號
    徵用部分面積，系爭74-2地號土地徵用全部，土地均為上訴
    人柯錫佳所有，上訴人柯錫佳、柯建宏、柯瑞峰於系爭74地
    號土地上建有建築物，上訴人仲正企業股份有限公司，下稱
    仲正公司，於系爭74地號土地設有地上權）等12筆土地，由
    交通部申經被上訴人核准徵用（下稱原處分），並一併徵用
    其土地改良物，徵用期限自公告徵用之日起至民國104年12
    月31日止，交由高雄市政府公告系爭工程准徵用上揭12筆土
    地，並一併徵用其土地改良物，並函知所有權人。其間，高
    雄市政府依被上訴人原處分函請鐵路工程局與高雄市政府地
    政局會勘系爭74地號、74-2地號土地後，再就系爭74地號、
    74-2地號土地上之系爭建築物公告徵用（經高雄市政府查明
    上訴人柯錫佳於系爭74-2地號土地上之建築物，非依法應補
    償之土地改良物）。上訴人對系爭處分不服，循序提起本件
    行政訴訟，為原審判決駁回，而提起本件上訴。
三、上訴人上訴主張略以：(一)、本件需地機關即鐵路工程局，於
    98年10月份所提出之徵用土地計畫書所附鐵路工程局興辦「
    臺鐵捷運化○○○市區○路地下化計畫用地徵用土地清冊」
    中，土地改良物之記載，並無土地改良物所有人柯瑞峰、柯
    建宏之名字，亦無其所有土地改良物之範圍、位置、面積，
    而土地改良物之補償金額及其分配只列新臺幣（下同）243,
    924元，但光是上訴人柯錫佳、柯瑞峰、柯建宏3人土地改良
    物之補償金即高達20,725,200元，明顯不相符合，足見鐵路
    工程局徵用計畫書製作及被上訴人審核有諸多違背法令強制
    規定之處，原判決仍謂未違背土地徵收條例第17條第1項第2
    款、第6款、第15款應載明之事項，判決有適用法規不當之
    違法。(二)、又原判決謂雖未列入柯建宏、柯瑞峰之名字，但
    高雄市政府查明後，已於房屋補償費印領手冊將渠等2人之
    名字列入，故未違法。惟依土地徵收條例第17條規定，法定
    程序是由需地機關製作計劃書送行政院交通部及被上訴人核
    定後，依法公告，並非副知之直轄市高雄市政府逕行改正即
    可，故被上訴人明顯違法，原判決仍謂合法，判決有不適用
    法規、理由矛盾之違法等語。經核，原判決業已就：(一)、本
    件鐵路工程局於98年3月27日召開系爭工程用地協議價購或
    以其他方式取得會議，嗣因上訴人柯錫佳價格未能合致等問
    題，致協議不成，且上訴人等人亦未依上揭會議結論提出讓
    售同意書於鐵路工程局，交通部遂依土地徵收條例第58條徵
    用之相關規定申請徵用，亦經被上訴人核准徵用，並一併徵
    用其土地改良物，迭經高雄市政府公告、通知上訴人等人領
    取徵用補償費，被上訴人徵用程序並無違誤。(二)、經查，鐵
    路工程局為興建系爭工程之需要，僅需徵用上訴人柯錫佳所
    有系爭74地號、74-2地號土地內原處分徵用部分之土地，及
    徵用上訴人柯錫佳、柯建宏、柯瑞峰於系爭74地號土地上原
    處分徵用部分之系爭建築物（另上訴人柯錫佳所有74-2、74
    -2A部分，經高雄市政府查明非依法應補償之土地改良物）
    。而系爭工程之跨站天橋於91年3月29日完工啟用時系爭74
    地號土地尚為空地，因前土地所有人臺灣汽車客運股份有限
    公司另有建築計畫，故天橋二側各約2公尺之土地均予以徵
    用，以保持安全淨空。又上訴人柯瑞峰及柯錫佳所有位於系
    爭74地號土地之土地改良物，其中上訴人柯瑞峰所有471號
    土地改良物，部分牴觸徵用範圍不及5.58公尺，惟就該牴觸
    部分拆除後，剩餘樑板結構（超出徵用範圍外），為安全顧
    慮，剩餘部分，一併補償拆除；另上訴人柯錫佳所有1153號
    土地改良物，因僅第1格部分牴觸徵用範圍，雖未及5.10公
    尺，因考量房屋拆除後，第1格部分破壞結構，雖超出徵用
    範圍外，為安全顧慮，建物第1格部分，亦一併補償拆除，
    剩餘部分（兩格共10.20公尺），尚各有樑柱支撐，並未拆
    除補償。另其東面寬27.25公尺，其徵用範圍為第1格及第2
    格（部分），第2格牴觸徵用範圍雖未及5.58公尺，因考量
    房屋拆除後，剩餘結構部分，有倒塌之虞，雖超出徵用範圍
    外，為安全顧慮，第2格（牴觸雖未及5.58公尺），亦一併
    拆除補償。參諸鐵路工程局徵用計畫書、98年6月6日函、及
    交通部99年10月13日函、高雄市政府99年10月8日函之內容
    ，可知鐵路工程局為執行系爭工程，已按其事業性質及實際
    需要，勘選適用土地位置及範圍，於不妨礙計畫目的之範圍
    內，就當事人損失最少之地方為之，是本件並無上訴人所稱
    被上訴人徵用土地不足之情事。(三)、又查本件工程徵用計畫
    書於首先之說明，即載明除徵用系爭74地號、74-2地號等12
    筆土地，並擬一併徵用其土地改良物，其第2點亦載明徵收
    土地或土地改良物所在地範圍及面積，詳如徵用土地清冊及
    徵用土地圖說，其第6點載明土地改良物情形:詳如徵用土地
    清冊，其第15點載明應需補償金額總數及其分配，需用補償
    金額總數：43,441,421元，徵用土地補償金額43,197,497元
    ，徵用土地改良物補償金額243,924元，此有該工程徵用計
    畫書可憑。是本件工程徵用計畫書既載明除徵用土地外，並
    一併徵用其土地改良物，從而針對徵用其土地改良物部分，
    自無須單獨另行擬具徵用計畫書，無上訴人所稱：被上訴人
    所擬具之徵用計畫書，對於土地徵收條例施行細則第17條第
    1項第2款、第6款、第15款應載明之事項，有所缺漏之情事
    。(四)、至於原處分核准徵用系爭74地號、74-2地號土地及一
    併徵用其系爭74地號之系爭建築物後，高雄市政府另依自治
    條例第5條第1項第1款、第2項之規定前往調查徵用系爭建築
    物相關情形，作為估定徵用系爭建築物補償價額之依據，然
    此非需用土地機關於報請被上訴人核准徵用系爭土地及系爭
    建築物時所須踐行之法定程序，且上訴人不服高雄市政府99
    年1月21日公告徵用系爭建築物應補償費額之房屋補償費，
    已另提起訴願。是上訴人另稱：被上訴人核准徵用前，高雄
    市政府未會同所有權人對系爭建築物進行現場會勘，需地機
    關對於「土地改良物所在地範圍及面積」、「土地改良物情
    形」以及「應需補償金額總數及其分配」皆無從知悉，則所
    擬具之徵用計畫書，對於土地徵收條例施行細則第17條第1
    項第2款、第6款、第15款應載明之事項，即有所缺漏，本件
    需地機關鐵路工程局所擬具之徵用計畫書，並不符合徵用計
    畫書之基本內容，則被上訴人即不應作成核准徵用之決定，
    然被上訴人未加查明即予以核准，無疑怠於事前就徵用計畫
    各相關事項盡審查義務，原處分所為之核准徵用決定自有重
    大違誤乙節，亦不足採。(五)、另查，交通部興辦「臺鐵捷運
    化○○○市區○路地下化計畫」工程徵用土地改良物清冊已
    將建築改良物徵用範圍74-B、74-C另行列出，嗣經高雄市政
    府查明其所有人後，於高雄車站─臨時軌及臨時站人行天橋
    工程房屋補償費印領清冊即將上訴人柯建宏及柯瑞峰列入系
    爭建築物之所有人亦有上述工程徵用土地改良物清冊、房屋
    補償費印領清冊附於本院卷可稽等情，敘述甚詳。本件上訴
    人對於高等行政法院判決上訴，雖以該判決違背法令為由，
    惟核其上訴理由，無非係重述其於起訴已主張而為原審所不
    採之理由，並就原審取捨證據、認定事實之職權行使，指摘
    其為不當，且就原審已論斷者，泛言未論斷，或就原審所為
    論斷，泛言其論斷矛盾，而非具體表明合於不適用法規、適
    用法規不當、或行政訴訟法第243條第2項所列各款之情形，
    難認對該判決之如何違背法令已有具體之指摘。依首開規定
    及說明，應認其上訴為不合法。
四、據上論結，本件上訴為不合法。依行政訴訟法第249條第1項
    前段、第104條、民事訴訟法第95條、第85條第1項前段、第
    78條，裁定如主文。
中　　華　　民　　國　　100　 年　　11　　月　　3　　 日
                    最高行政法院第一庭
                        審判長法官　鍾　耀　光
                              法官　黃　淑　玲
                              法官　鄭　小　康
                              法官　林　樹　埔
                              法官　陳　秀　

以  上  正  本  證  明  與  原  本  無  異
中　　華　　民　　國　　100　 年　　11　　月　　4　　 日
　　　　　　　　　　　　　　　書記官　黃　淑　櫻